臺灣高雄地方法院民事判決　九十二年度訴字第二○二二號
　　原　　　告　　乙○○
　　訴訟代理人　　鄭曉東律師
　　　　　　　　　魏緒孟律師
　　複　代理人　　樓嘉君律師
　　被　　　告　　戊○○
　　　　　　　　　丙○○
　　　　　　　　　丁○○
　　訴訟代理人　　陳雅娟律師
　　複　代理人 　 辛○○
右當事人間請求拆屋還地事件，經本院於民國九十三年六月十六日言詞辯論終結，判
決如左：
    主    文
被告戊○○應將坐落高雄市○○區○○段第一四九二地號土地上，如附圖所示Ａ部分
、面積二十五平方公尺土地及如附圖所示Ｂ部分、面積二十八平方公尺土地之地上建
物拆除後，將土地返還原告及全體共有人。
被告丙○○、丁○○應將坐落高雄市○○區○○段第一四九二地號土地上，如附圖所
示Ｃ部分、面積二十六平方公尺土地之地上建物拆除後，將土地返還原告及全體共有
人。
訴訟費用由被告黃媽挑負擔三分之二，被告丙○○負擔六分之一，餘由被告丁○○負
擔。
    事   實   及   理   由
一、原告主張：坐落高雄市○○區○○段一四九二地號土地（面積二五五平方公尺、
    下稱系爭土地），為伊與訴外人阮仲垠所共有，伊應有部分為三分之一，阮仲垠
    應有部分為三分之二，被告戊○○、丙○○、丁○○無合法使用之權源，戊○○
    所有之房屋（下稱Ａ屋、Ｂ屋）卻擅自占用系爭土地如附圖所示Ａ、Ｂ部分土地
    ，而丙○○、丁○○所有之房屋（下稱Ｃ屋）則擅自占用系爭土地如附圖所示Ｃ
    部分土地（占有使用面積及房屋門牌號碼詳如附表所示）等語。伊為全體共有人
    之利益，本於所有物返還請求權之法律關係提起本訴，並聲明求為判決如主文所
    示。
二、被告則以：伊與原告之前手己○○○、甲○○○及孫黃麗玉（下稱己○○○等人
    ）有成立不定期租賃契約，且原告之前手均有向法院領取伊提存之租金，依民法
    第四百二十五條之規定，該租賃契約對原告繼續存在等語，資為抗辯。並聲明：
    原告之訴駁回。
三、原告主張系爭土地為其與阮仲垠所共有，其應有部分為三分之一，阮仲垠應有部
    分則為三分之二，而戊○○所有之Ａ、Ｂ屋占用系爭土地Ａ、Ｂ部分，丙○○及
    丁○○所有之Ｃ屋則占用系爭土地Ｃ部分，占用面積及房屋門牌號碼如附表所示
    等情，業據其提出土地登記謄本為證，且為被告所不否認，並經本院會同地政人
    員至現場勘驗測量屬實，有勘驗筆錄、複丈成果圖各一份及現場照片十一張在卷
    可稽，則原告此部分之主張自堪信為真實。再被告抗辯原告係於六十八年八月二
    十七日向訴外人己○○○買受系爭土地，取得應有部分三分之一之所有權，而訴
    外人林義雄、阮仲垠則於六十九年五月八日分別向訴外人甲○○○、孫黃麗玉買
    受，而各取得系爭土地應有部分三分之一之所有權，後阮仲垠再於七十七年二月
    二十三日受讓林義雄之應有部分，而戊○○所有之Ａ、Ｂ屋及丁○○、丙○○共
    有之Ｃ屋，均係於六十四、六十五年間向前手薛榮壬、陳蔡玉蘭、庚○○買受而
    取得所有權等情，亦據被告提出提出房屋稅籍資料暨門牌證明書三份、建物買賣
    契約書二份及和解書一份為證，且為原告所不爭執，再佐以原告所提出之土地登
    記謄本資料核與被告抗辯相符，則被告此部分抗辯亦應認與事實相符。
四、再按出租人於租賃物交付後，承租人占有中，縱將其所有權讓與第三人，其租賃
    契約，對於受讓人仍繼續存在，民法第四百二十五條定有明文。本件被告抗辯其
    於買受Ａ、Ｂ、Ｃ屋時（即於原告與阮仲垠受讓系爭土地所有權之前），已與原
    告之前手己○○○等人成立不定期租賃契約，依前開民法第四百二十五條之規定
    ，該租賃契約對原告等仍繼續存在等語；原告則否認被告與其前手間有成立不定
    期租賃契約。是本件之爭點應為：被告與原告之前手己○○○等人間，是否有成
    立不定期租賃契約？經查：
  (一)按民法第四百二十一條第一項所謂租賃，須物之出租人與承租人對租賃物及租金
    有具體而確定之意思表示一致，始能成立，最高法院八十六年台上字第七九一號
    判決意旨可資參照。而被告對於其等與己○○○等人成立之不定期租賃契約中，
    就系爭土地承租之範圍及面積、租金之數額及支付方式等租賃契約之要素，雙方
    為如何之約定等節，並無法提出相關之書證或人證以實其說，是被告與己○○○
    等人間是否確有不定期租賃契約存在，已非無疑。
  (二)再被告抗辯其等自六十六年二月間起即按時向法院提存租金，且己○○○等人亦
    曾向法院領取其等提存之租金，足見雙方確有成立不定期租賃契約等語，並提出
    提存書三十九份為證。而經本院依職權向本院提存所查詢結果，其中六十六年存
    字第一二五四、一三二六、一九二二、一九二三號、六十七年存字第二七００號
    、六十八年存字第六七五、八九四號所提存之金錢，確已由己○○○等人所領取
    ，此有本院查詢簡答表七份可憑。惟提存為清償債務之方法之一，當事人間須先
    有租賃關係存在，出租人取回承租人所提存之租金，方會發生清償債務之效力，
    若當事人雙方本無租賃契約存在，縱當事人之一方以提存租金之名義向法院提存
    金額，而另一方亦向法院領取提存金，仍不生清償債務之效果，充其量只會發生
    是否涉及不當得利之問題；是被告既無法舉證與己○○○等人確有成立不定期租
    賃契約，尚難因被告有以提存租金之名義向法院提存金額，而己○○○等人亦有
    領取該提存金，即遽以反推被告及己○○○等人間有不定期租賃契約存在。
  (三)另被告又抗辯其等向法院提存租金亦可解為係不定期租賃之要約，而己○○○等
    人向法院領取提存金額，即應認係默示之出租承諾等語。惟按債權人受領遲延，
    或不能確知孰為債權人而難為給付者，清償人得將其給付物為債權人提存之，民
    法第三百二十六條定有明文，是提存乃為清償債務之方法，業如前述，實無將提
    存金錢解為要約意思表示之可能，況被告又無法舉證陳黃方娟等人向法院領取提
    存金，即為默示出租承諾之意思表示，尚難以被告片面之臆測遽為此認定，是被
    告此抗辯洵不足採。
  (四)綜上，被告既無法舉證其等與己○○○等人間有不定期租賃契約存在，自無依民
    法第四百二十五條之規定，主張租賃契約對原告繼續存在之餘地，是其等所有之
    Ａ、Ｂ、Ｃ屋無權占用系爭土地之Ａ、Ｂ、Ｃ部分，堪以認定。
五、按所有人對於無權占有或侵奪其所有物者，得請求返還之。對於妨害其所有權者
    ，得請求除去之。有妨害其所有權之虞者，得請求防止之，次按各共有人對於第
    三人，得就共有物之全部為本於所有權之請求。但回復共有物之請求，僅得為共
    有人全體之利益為之，民法第七百六十七條、第八百二十一條分別定有明文。本
    件被告無正當權源占用原告所有系爭土地之Ａ、Ｂ、Ｃ部分，已如前述；從而，
    原告依民法第七百六十七條及第八百二十一條規定，請求戊○○將所占用系爭土
    地Ａ部分面積二十五平方公尺、Ｂ部分面積二十八平方公尺之地上物拆除，及請
    求丙○○、丁○○將所占用系爭土地Ｃ部分面積二十六平方公尺之地上物拆除，
    並將土地返還予原告及全體共有人，為有理由，應予准許。
六、據上論結：本件原告之訴為有理由，依民事訴訟法第七十八條、第八十五條第一
    項但書，判決如主文。
中　　　華　　　民　　　國　　九十三　　年　　　六　　　月　　 三十 　　日
                              臺灣高雄地方法院民事第一庭
~B審判長法　　　官  林紀元
~B      法　　　官  唐照明
~B      法　　　官　盧怡秀
右為正本係照原本作成。
如不服本判決，應於送達後廿日內，向本院提出上訴狀並表明上訴理由，如於本判決
宣示後送達前提起上訴者，應於判決送達後十日內補提上訴理由書（須附繕本）。
中　　　華　　　民　　　國　　九十三　　年　　　六　　　月　　 三十 　　日
~B　　　法院書記官　王敏東
~F0
~T32
附表：
┌──┬───┬────────┬────────────────┬────────┐
│編號│占有人│占用系爭土地部分│房屋門牌號碼                    │占用面積（㎡）  │
├──┼───┼────────┼────────────────┼────────┤
│Ａ屋│戊○○│如附圖所示Ａ部分│高雄市苓雅區○○○路一五二—八號│二十五          │
├──┼───┼────────┼────────────────┼────────┤
│Ｂ屋│戊○○│如附圖所示Ｂ部分│高雄市苓雅區○○○路一五二—二號│二十八          │
├──┼───┼────────┼────────────────┼────────┤
│Ｃ屋│丙○○│如附圖所示Ｃ部分│高雄市苓雅區○○○路一五二—一號│二十六          │
│    │丁○○│                │                                │                │
└──┴───┴────────┴────────────────┴────────┘
